臺灣雲林地方法院民事判決
110年度六簡字第129號
原      告  林於正  

被      告  國泰世華商業銀行股份有限公司

法定代理人  郭明鑑  
訴訟代理人  蔡杰祐  
上列當事人間請求第三人異議之訴事件，於中華民國110年1月29
日言詞辯論終結，本院判決如下：
    主  文
原告之訴駁回。
訴訟費用新臺幣壹仟柒佰柒拾元由原告負擔。
    事實及理由
一、原告起訴主張：原告為增加抽中申購上市上櫃股票機率，與
    訴外人鐘佳玲成立借名契約，並於民國（下同）109年9月7
    日借用鐘佳玲名義向新光商業銀行股份有限公司斗六分公司
    （下稱新光銀行斗六分公司）開立總合活期儲蓄存款帳戶（
    下稱系爭帳戶），所有開戶及存入現金均為原告所有。另原
    告借用鐘佳玲名義向元富證券股份有限公司592N0000000號
    股票之股票交割戶，存摺及印鑑章皆由原告保管，帳戶內存
    款、交割款亦均為原告所有，距被告誤以為帳戶內股票為鐘
    佳玲所有，而向鈞院聲請強制執行。為此，爰依強制執行法
    第15條規定，提起本件訴訟等語。並聲明：鈞院110年度司
    執字第15583號強制執行事件（下稱系爭執行事件），就新
    光商業銀行股份有限公司斗六分公司帳號0000-00-000000-0
    號存款債權（下稱系爭存款）所為之強制執行應予撤銷。
二、被告則以：縱原告主張系爭存款由原告匯入系爭帳戶等節為
    真，惟該款項既已存入系爭帳戶內，即由新光銀行斗六分公
    司取得所有權，僅鐘佳玲對系爭帳戶內之系爭存款有請求新
    光銀行斗六分公司返還同數額金錢之權利而已。故原告既非
    系爭系爭帳戶內之系爭存款之所有權人，則其基於所有權人
    之權利，依強制執行法第15條之規定，提起本件第三人異議
    之訴無理由等語資為抗辯。並聲明：原告之訴駁回。
三、按第三人就執行標的物有足以排除強制執行之權利者，得於
    強制執行程序終結前，向執行法院對於債權人提起異議之訴
    ，強制執行法第15條前段定有明文。本件被告前於110年5月
    13日以本院100年3月8日雲院恭100司執辰字第5180號債權憑
    證，聲請強制執行債務人鐘佳玲於新光銀行斗六分公司所有
    存戶內之存款，經本院以系爭執行事件受理。嗣本院即依被
    告之聲請於110年5月14日核發扣押命令，扣押於該分行之存
    款16萬8,290元，此經本院依職權調取系爭執行事件卷宗核
    閱屬實。而在上開強制執行程序終結前，原告主張系爭存款
    為其所有，有足以排除強制執行之權利，對執行債權人即被
    告提起第三人異議之訴，程序上符合前揭規定，合先敘明。
四、次按第三人就執行標的物有足以排除強制執行之權利者，得
    於強制執行程序終結前，向執行法院對債權人提起異議之訴
    ，強制執行法第15條定有明文。又強制執行法第15條所謂就
    執行標的物有足以排除強制執行之權利者，係指對於執行標
    的物有所有權、典權、留置權、質權存在情形之一者而言（
    最高法院44年台上字第721號判例意旨參照）。而寄託物為
    代替物時，如約定寄託物之所有權移轉於受寄人，並由受寄
    人以種類、品質、數量相同之物返還者，為消費寄託。自受
    寄人受領該物時起，準用關於消費借貸之規定；寄託物為金
    錢時，推定其為消費寄託，民法第602條第1項、第603條亦
    分別定有明文。金融機關與存款戶係消費寄託關係，僅須存
    款戶將金錢之所有權移轉於金融機關，並約定金融機關返還
    相同之金額，即告成立。至存款戶交付金錢之來源如何？是
    否本人親自存入或自本人其他帳戶轉帳存入？尚非金融機關
    所須或所得過問，否則不啻加重金融機關之審核責任，亦將
    有害於交易之便利性（最高法院93年度台上字第1735號判決
    意旨參照）。依上說明，存款戶於金融機構開設存款帳戶，
    雙方即成立消費寄託關係，其金錢於交付金融機構時，所有
    權即已移轉為該金融機構所有，存款戶僅得請求返還同數額
    之金錢，亦即存款戶對於受寄之金融機構僅享有請求返還同
    數額金錢之權利。本件系爭帳戶內系爭存款既係以鐘佳玲名
    義存入，則該金錢於交付新光銀行斗六分行時，其所有權即
    已移轉為該分行所有，存款戶即鐘佳玲僅對新光銀行斗六分
    行有寄託物返還請求權而已，縱系爭帳戶內之系爭存款均係
    由原告提供，因貨幣之所有與占有不能分離，故於原告將金
    錢存入新光銀行斗六分行系爭帳戶後，原告對其所存入之金
    錢已喪失所有權，原告就系爭帳戶內之存款即不得逕自以自
    己名義直接向新光銀行斗六分行為請求或主張，自難認原告
    對系爭存款有所有權、典權、留置權、質權等足以排除強制
    執行之權利。是原告依強制執行法第15條提起第三人異議之
    訴，請求撤銷系爭執行事件，亦乏其據，不應准許。
五、綜上所述，原告依強制執行法第15條規定，提起本件訴訟，
    並聲明請求：系爭執行事件就鐘佳玲於系爭帳戶內之系爭存
    款所為之執行程序應予以撤銷，為無理由，應予駁回。
六、本件事證已臻明確，兩造其餘攻擊防禦方法及證據，核與判
    決之結果不生影響，爰不一一論列，併此敘明。
七、訴訟費用負擔之依據：民事訴訟法第78條。　　　　     
中　　華　　民　　國　　110 　年　　8 　　月　　19　　日
                  斗六簡易庭
                                  法  官　陳定國
以上正本證明與原本無異。
如不服本判決，應於送達後20日內，向本院提出上訴狀並表明上
訴理由，如於本判決宣示後送達前提起上訴者，應於判決送達後
20日內補提上訴理由書（須附繕本）。
中　　華　　民　　國　　110 　年　　8 　　月　　19　　日
                                  書記官  黃鷹平